【裁判字號】    92,交聲,56
【裁判日期】    920829
【裁判案由】    違反道路交通管理處罰條例聲明異議
【裁判全文】
臺灣新竹地方法院交通事件裁定                      九十二年度交聲字第五六號
    移
    原處分機關  交通部公路局新竹區監理所
    異  議  人
    即受處分人  甲○○
        （原名卓興治）
右列受處分人因違反道路交通管理處罰條例案件，對於交通部公路局新竹區監理所民
國九十二年二月二十七日竹監五字第裁５０－Ｅ00000000號之違反道路交通
管理事件裁決書，聲明異議，本院裁定如左：
    主  文
異議駁回。
    理  由
一、按汽車駕駛人有飲用酒類或其他類似物後其吐氣所含酒精濃度超過每公升零點二
    五毫克或血液中酒精濃度超過百分之零點零五以上之情形者，不得駕車。道路交
    通安全規則第一百十四條第一款定有明文。次按汽車駕駛人，駕駛汽車有酒精濃
    度過量情形者，處新臺幣一萬五千元以上六萬元以下罰鍰，並當場移置保管其車
    輛及吊扣其駕駛執照一年，道路交通管理處罰條例第三十五條第一項第一款定有
    明文。
二、原處分意旨略以﹕異議人即受處分人卓興治於民國九十一年十一月十七日十時三
    十分許，駕駛車號Ｚ七－六七０六號自小客車行經新竹縣新埔鎮照門里己林二六
    號前時，呼氣酒精濃度測試結果為每公升零點四三毫克，超過標準值每公升零點
    二五毫克，經新竹縣警察局新埔分局照門派出所警員周安瑞掣製竹縣警交字第Ｅ
    00000000號舉發違反道路交通管理事件通知單舉發，嗣經交通部公路局
    新竹區監理所以違反道路交通管理處罰條例第三十五條第一項第一款之規定，裁
    處罰鍰新臺幣三萬四千五百元並吊扣駕駛執照十二個月。
三、聲明異議理由略以：異議人於案發前晚即九十一年十一月十六日晚間與友人彭文
    龍在桃園縣中壢市奪標ＫＴＶ飲酒唱歌，但後來與案外人周芳毅等人發生爭執，
    彭文龍與周芳毅二人一言不合，進而互毆，異議人便與彭文龍開車逃離現場。翌
    日即九十一年十一月十七日上午九時許，周芳毅等人心有不甘，糾結數十人在異
    議人住家附近等待異議人與彭文龍之出現，異議人與彭文龍乍見周芳毅等人欲對
    伊等不利，即由彭文龍駕駛異議人所有之車號Ｚ七－六七０六號自小客車，搭載
    異議人前往照門派出所報案，周芳毅等人隨後亦趕到派出所，二方在派出所發生
    口角，周芳毅等人見異議人身上有酒味，即誣指異議人酒後駕車，警員未察，竟
    對異議人施以酒測，但未查扣異議人所有之車輛，亦未當場開立罰單即命異議人
    於罰單上簽名，實則駕駛者並非異議人，且案發當日上午九時五十分許，異議人
    即進入照門派出所，並在派出所內停留至中午方離去，如何於同日上午十時三十
    分為駕車行為，爰提出本件異議云云。
四、經查：
（一）有關異議人於上開時、地遭舉發違規之事情原委，業經證人即開立舉發違反道
      路交通管理事件通知單之新竹縣警察局新埔分局照門派出所警員乙○○○○到
      庭結證甚詳，其證稱：「（提示舉發單，問：是否是你製作的？）是，當時我
      在派出所前面的庭院，看到Ｚ七─六七○六這輛車從外面緩慢的開車進來，當
      時我看到異議人甲○○從駕駛座下來，往派出所裡面走，駕駛座旁邊的位子坐
      了一個人，稍後也下車，我走回派出所，我問異議人要做什麼，他說他被人家
      打，有人追他，我問他在照門派出所的轄區有沒有被人打，他說沒有，之後約
      一分鐘有四、五人走進來說他們是追著異議人過來的，說異議人有喝酒我們不
      辦他就是包庇，之後就請異議人的父親到場，並且實施酒測，酒測的結果超過
      標準，當時沒有扣車，因為還沒有超過○．五五。（問：異議人從進派出所到
      後來實施酒測時跟他同一輛車下來的人是否都在場？那個人是否有說是他開車
      ？）那個人一直都在場，從頭到尾沒有說是他開車。（問：你確定你看到從駕
      駛座下來的人是異議人？）是，他當天穿黃色的衣服」（見九十二年五月五日
      訊問筆錄），證人乙○○○○並提出當天異議人穿著黃色上衣倒臥在照門派出
      所內之照片二幀附卷足考。
（二）異議人於本院九十二年五月五日訊問時自承從九十一年十一月十六日晚上十時
      許至九十一年十一月十七日上午八時許，在桃園縣中壢市奪標ＫＴＶ飲酒，其
      與三名友人一共四個人喝了約三瓶高梁酒，而去照門派出所時其身穿黃色上衣
      ，待其父趕到派出所後，警員才實施酒精測試，亦自認卷附之酒精測試數據上
      確實為其親自簽名。證人彭文龍亦於同日庭訊證稱異議人做酒精測試時，異議
      人之父確實在場。
（三）互核上開證詞、陳述觀之，並佐以卷附之現場照片、異議人承認為其所親自簽
      名之每公升零點四三毫克呼氣酒精濃度測試數據，足認證人乙○○○○對於當
      日見聞情形所述並無瑕疵，而堪採信。異議人雖辯稱其非駕駛人，然當時案外
      人周芳毅等人已在照門派出所質疑係異議人酒後駕車，證人乙○○○○為避免
      爭議，復等待異議人之父到場後方實施酒精測試，異議人若非上開自小客車之
      駕駛人，何須在酒精測試數據上簽名？證人彭文龍雖另證述當時其才是駕駛人
      ，但警察不聽其所說云云。惟證人乙○○○○、丙○○○○對此均表示在派出
      所時證人彭文龍並未陳稱其係駕駛人。衡情度理，倘確係證人彭文龍駕駛上開
      自小客車至照門派出所，在異議人超過標準值之酒精測試數據顯示後，證人彭
      文龍、異議人、異議人之父當知悉事情之嚴重性，為何不立即請警員對證人彭
      文龍實施酒精濃度測試以明真相？且警員身為執法人員，一件交通違規事件疑
      似有二名之違規者時，實施酒精濃度測試又非困難繁複，警員殊有不立即對二
      名嫌疑者均實施酒測之可能？況且，證人乙○○○○、丙○○○○、彭文龍均
      證稱，當時在派出所內，警員為了求證證人彭文龍有無現役軍人身分，曾打電
      話向證人彭文龍服役單位確認。按警員為了確認證人彭文龍之身分，尚且電詢
      軍中服役單位，若證人彭文龍有酒後駕車之嫌疑或曾經表明其為駕駛人，警員
      又豈有不對證人彭文龍實施酒測而率予縱放之可能？從而，證人彭文龍之證詞
      ，與常情不符，實不可取。異議人雖再辯稱其涉及全國加油站之案件，新埔分
      局筆錄亂做，因此與證人乙○○○○有了瓜葛，惟證人乙○○○○表示其非全
      國加油站案件之承辦人，異議人亦陳稱不知道全國加油站案件是否為證人乙○
      ○○○所承辦，準此，異議人此部份所執理由，應係片面猜想而已，尚無證據
      可資證明證人乙○○○○前揭證詞有何瑕疵。至於警員當場未命異議人於罰單
      上簽名部分，查異議人於本院訊問時自承當時喝醉了，酒醒時家人曾告以要去
      派出所拿罰單，其二天後才去，派出所表示已經寄出（見本院同上訊問筆錄）
      ，足見罰單上異議人雖未簽名，並非異議人當時曾經表示有何拒簽之事由，純
      係異議人自行延誤所致。
（四）綜合上開各情，並佐以卷附之新竹縣警察局舉發違反道路交通管理事件通知單
      ，原處分機關依首開條例認異議人確有前開違規情節，逕行裁決處異議人罰鍰
      新臺幣三萬四千五百元並吊扣駕駛執照十二個月，經核並無違誤，異議人之異
      議為無理由，應予駁回。
五、依道路交通案件處理辦法第十九條，裁定如主文。
中      華  民      國    九十二    年      八      月    二十九    日
                                  臺灣新竹地方法院交通法庭
                                      法  官  李珮瑜
右正本證明與原本無異。
如不服本裁定，應於裁定送達後五日內向本院提出抗告狀。
                                      書記官  龔紀亞
中      華      民      國    九十二    年      八      月    二十九    日


司法院資訊處製作；財團法人民間司法改革基金會備份。
